臺灣臺中地方法院交通事件裁定       100年度交聲字第2452號
原處分機關  交通部公路總局臺中區監理所臺中市監理站
異  議  人
即受處分人  林惠敏
上列受處分人因違反道路交通管理處罰條例案件，對於交通部公
路總局臺中區監理所臺中市監理站民國100年7月26日所為之處分
（原處分案號：裁監稽違字第裁61-HD0000000號裁決書），聲明
異議，本院裁定如下：
    主    文
異議駁回。
    理    由
一、原處分意旨略以：受處分人即異議人林惠敏（下稱異議人）
    於民國（下同）98年9月28日12時38分許，酒後騎乘車牌號
    碼YII-639號重型機車，在臺中市○里區○○路○段與元堤路
    2段路口處，經警方測得呼氣酒精濃度達每公升0.66毫克，
    超過規定標準之違規事由，為警當場掣單舉發，乃依道路交
    通管理處罰條例第35條第1項第1款規定，於100年7月26日以
    裁監稽違字第裁61-HD0000000號裁決書，裁處異議人罰鍰新
    臺幣（下同）20,000元整（罰鍰45,000元扣抵緩起訴處分金
    25,000元，尚補不足20,000元），吊扣駕駛執照12個月，並
    應參加道路安全講習，逾期則依裁決書處罰主文規定裁處。
    罰鍰部分業依交通部100年3月28日交路字第1000026187號函
    示，以緩起訴處分金扣抵罰鍰數額，於法並無不合等語。
二、本件異議人異議意旨略以：因一時錯誤而觸犯公共危險罪，
    經法院念其初犯而處以罰款，當時法官有說過其他的就不用
    再繳了，但是現在還是要繳監理單位罰款，家中只有先生一
    個人在工作，還得養伊跟3個小孩，實在無力繳納罰鍰，伊
    已悔不當初，為此請求法官寬恕等語。
三、按汽車駕駛人，駕駛汽車經測試檢定有酒精濃度超過規定標
    準之情形者，處15,000元以上60,000元以下罰鍰，並當場移
    置保管該汽車及吊扣其駕駛執照1年；汽車駕駛人有第35條
    第1項規定之情形者，應接受道路交通安全講習；又汽車駕
    駛人有飲用酒類或其他類似物後其吐氣所含酒精濃度超過每
    公升0.25毫克或血液中酒精濃度超過百分之0.05以上之情形
    者，不得駕車，道路交通管理處罰條例第35條第1項第1款、
    第24條第1項第2款、道路交通安全規則第114條第2款分別定
    有明文。惟依95年2月5日施行之行政罰法第26條第1項規定
    ：「一行為同時觸犯刑事法律及違反行政法上義務規定者，
    依刑事法律處罰之。但其行為應處以其他種類行政罰或得沒
    入之物而未經法院宣告沒收者，亦得裁處之。」，此乃一行
    為同時造成刑罰法律與行政秩序罰規定發生競合適用之關係
    時，基於「一事不二罰」之法理，經由立法程序確立應以刑
    罰優先為原則，避免行為人承受過度且重複之處罰。此觀該
    條立法理由明確揭示：「一行為同時觸犯刑事法律及違反行
    政法上義務規定時，由於刑罰與行政罰同屬對不法行為之制
    裁，而刑罰之懲罰作用較強，故依刑事法律處罰，即足資警
    惕時，實無一事二罰再處行政罰之必要。且刑事法律處罰，
    由法院依法定程序為之，較符合正當法律程序，應予優先適
    用。但罰鍰以外之沒入或其他種類行政罰，因兼具維護公共
    秩序之作用，為達行政目的，行政機關仍得併予裁處，故為
    第1項但書規定。」，其理益明。是以上揭行政罰法中刑事
    法律處罰優先且不再處以行政秩序罰之目的，既係因為行為
    人已接受刑罰而足資警惕，且已發生懲罰之作用，即無使行
    為人陷於雙重處罰之不利益，則關於刑事法律處罰之範圍自
    應採取實質認定，凡刑事實體法或程序法中所規定客觀上剝
    奪行為人生命、自由、財產權利，主觀上亦因制裁之嚴厲性
    、痛苦性，其強度足以造成心理強制而間接達成矯正教化目
    的之處遇手段，皆應納入其中，而不以形式上符合刑法第32
    條至第34條所定主刑及從刑種類者為限，始與法律規範之意
    旨相符。
四、經查：本件異議人上開酒後駕車行為，除構成道路交通管理
    處罰條例第35條第1項第1款及第3項之交通違規事由外，亦
    已合於刑法第185條之3服用酒類不能安全駕駛動力交通工具
    而駕駛罪之構成要件，臺灣臺中地方法院檢察署檢察官於斟
    酌異議人之犯後態度及公共利益之維護後，認以緩起訴處分
    為適當，乃以98年偵字第27679號為緩起訴處分，緩起訴期
    間為1年，並命異議人應向財團法人臺灣更生保護會臺中分
    會支付25,000元，異議人業於99年2月24日履行完畢，緩起
    訴處分期滿未經撤銷等事實，有臺灣臺中地方法院檢察署檢
    察官緩起訴處分命令通知書、財團法人臺灣更生保護會臺中
    分會收據及臺灣高等法院被告前案紀錄表各1紙在卷可稽。
    則異議人上開違反刑事法律禁止規範之犯罪事實既已明確，
    僅因檢察官採取緩起訴處分之替代性刑事處遇手段，未將該
    案逕行起訴或聲請簡易判決處刑，致其後適用之刑事訴訟程
    序有所區別，然就異議人負有履行緩起訴條件之義務觀察，
    其如未在上開指定期間內確實履行義務，依刑事訴訟法第
    253條之3第1項第3款之規定，異議人將遭受撤銷緩起訴處分
    之不利益；反之，倘其確實遵守並履行各項緩起訴條件，除
    非合於刑事訴訟法第260條所定情形之一，否則異議人即無
    再就同一案件遭受刑事訴追之虞。從而，異議人已經由緩起
    訴處分條件之履行使其免於遭檢察官發動起訴程序，仍具有
    替代刑罰之效果，廣義而言，應屬前揭所稱之「實質刑事法
    律處罰」，而有行政罰法第26條第1項「一事不二罰」規定
    之適用（臺灣高等法院臺中分院95年度交抗字第477號裁定
    同此結論，可值參照）。
五、再按道路交通管理處罰條例第35條第8項規定：「前項汽車
    駕駛人，經裁判確定處以罰金低於本條例第92條第3項所定
    最低罰鍰基準規定者，應依本條例裁決繳納不足最低罰鍰之
    部分」，本件異議人所支付之緩起訴處分金25,000元，解釋
    上應屬道路交通管理處罰條例第35條第8項所規定之罰金，
    原處分機關就此部分雖不得再為行政裁罰，但因異議人為警
    查獲時呼氣酒精濃度為每公升0.66毫克，而其依緩起訴處分
    命令所支付之緩起訴處分金僅25,000元，並未達道路交通管
    理處罰條例第92條第4項所訂最低罰鍰基準（依違反道路交
    通管理事件統一裁罰基準表，機器腳踏車駕駛人違反道路交
    通管理處罰條例第35條第1項第1款之規定，其吐氣所含酒精
    濃度超過每公升0﹒55毫克以上，於期限內繳納或到案聽候
    裁決者，處罰鍰為45,000元），依該條例第35條第8項之規
    定，尚有須補繳不足最低罰鍰差額部分之情形，即原處分機
    關就行政罰鍰方面，仍得裁處其差額20,000元（即最低罰鍰
    45,000元減異議人支付之緩起訴處分金25,000元），是原處
    分機關就行政罰之罰鍰方面裁處差額20,000元，洵無違誤，
    亦不違反前開行政罰法第26條第1項前段一事不二罰之規定
    。至原處分關於吊扣駕駛執照12個月及道路交通安全講習部
    分，係兼具維護公共秩序之作用，為達行政目的，依行政罰
    法第26條第1項但書規定，原處分機關仍得併予裁處。至於
    異議人所述家中經濟困難一節，與上開違規事實之認定無關
    ，且本院無從就個案經濟情況不同而為相異之認定，亦附此
    敘明。
六、綜上所述，原處分機關依道路交通管理處罰條例第35條第1
    項第1款、第35條第8項規定，裁處異議人尚需補繳罰鍰20,
    000元，吊扣駕駛執照12個月，並應參加道路安全講習之處
    分，於法要無違誤。本件異議為無理由，應予駁回。
據上論斷，應依道路交通管理處罰條例第87條第2項、道路交通
事件處理辦法第18條，裁定如主文。
中    華    民    國   100    年    8     月    24    日
                    交通法庭  法  官    廖穗蓁
以上正本證明與原本無異。
如不服本裁定，應於收受送達後5 日內向本院提出抗告狀。（應
附繕本）
                              書記官    許靜茹
中    華    民    國   100    年    8     月    24    日